臺灣臺北地方法院交通事件裁定　　　 99年度交聲更字第22號
原處分機關　交通部公路總局臺北區監理所
異　議　人
即受處分人　莊喬生
上列異議人即受處分人因違反道路交通管理處罰條例事件，對於
交通部公路總局臺北區監理所於民國99年5月18日所為之處分（
原處分案號：北監自裁字第裁40-C00000000號）聲明異議，本院
先於99年6月7日裁定駁回（99年度交聲字第749號），再經臺灣
高等法院於99年7月19日裁定發回本院（99年度交抗字第1522號
），本院裁定如下：
    主  文
異議駁回。
    理  由
一、按汽車駕駛人，駕駛汽車違反道路交通安全規則，因而肇事
    致人受傷者，記違規點數3 點，道路交通管理處罰條例第61
    條第3 項定有明文。
二、原處分意旨略以：異議人即受處分人（下稱受處分人）莊喬
    生駕駛車牌號碼HO－5478號自用小客車，於民國99年3月7日
    上午9時10分許，行經新北市○○區○○路90號由外側車道
    變換至機慢車道欲右轉加油站時，與沿同向行駛機慢車道之
    BPW-239號重型機車發生撞擊，致機車騎士林鳳珠受傷。經
    新北市政府警察局（下稱原舉發機關）交通隊交安組員警依
    據現場圖、談話紀錄表及相關肇事跡證研判後，以受處分人
    違反道路交通管理處罰條例第61條第3項之規定，舉發「違
    反安全規則肇事致人受傷」之違規。嗣因受處分人於應到案
    日期前向原處分機關提出申訴，原處分機關請原舉發機關調
    查結果，仍認受處分人有前述之違規行為，原處分機關乃於
    99年5月18日，以受處分人違反道路交通管理處罰條例第61
    條第3項之規定，裁處受處分人記違規點數3點。
三、異議意旨略以：伊已善盡注意義務查明右側及後方均無來車
    或併行車輛，且放慢車速，卻突遭由林鳳珠騎乘之BPW-239
    號重型機車迅速撞擊，致伊之車輛車身右前側及右前車輪受
    損，而檢視林鳳珠騎車路徑並未留下任何煞車痕跡，顯見其
    有行至加油站重要出入口時未注意往來車輛並減速之過失，
    故本件車禍肇事原因可能是林鳳珠未注意減速、違規在先而
    撞擊伊之車輛，又承辦警員於繪製之現場圖時，將伊之行車
    路徑畫錯，導致混淆案情、誤判肇責云云。
四、經查：
(一)受處分人於99年3月7日上午9時10分許，駕駛車牌號碼HO－
    5478號自用小客車，在新北市○○區○○路90號，與林鳳珠
    所騎乘之車牌號碼BPW-239號重型機車發生碰撞而肇事致人
    受傷等情，有原處分機關裁決書、原舉發機關舉發通知單各
    1份（見本院99年度交聲字第749號卷第7至8頁）在卷可稽，
    並為受處分人所不爭執，堪信屬實。
(二)而受處分人於前揭時、地駕駛車牌號碼HO－5478號自用小客
    車，有「違反安全規則肇事致人受傷」之事實，除據原舉發
    機關函覆稱：「本局依據現場圖、談話紀錄表及相關肇事跡
    證研判，臺端駕駛HO－5478號自小客車沿北新路往臺北方向
    行駛，至肇事地點（自述）由外側車道慢慢切換至機慢車道
    後欲右轉加油站時，與沿同向行駛機慢車道之BPW-239號重
    機車發生撞擊，致BPW-239號重機車騎士受傷；依據道路交
    通安全規則第94條第3項：『汽車行駛時，駕駛人應注意車
    前狀況及兩車併行之間隔，並隨時採取必要安全措施』之規
    定，臺端由北新路外側車道變換至機慢車道欲右轉加油站時
    ，應先查明行駛於機慢車道之直行車輛並於右轉彎時保持安
    全之間隔及距離，始可右轉彎，故本局依道路交通管理處罰
    條例第61條第3項之規定舉發違規並無不當」等語，有臺北
    縣政府警察局99年5月3日北縣警交字第0990065978號函在卷
    可考外（見99年度交聲字第749號卷第11至12頁），並據證
    人即當時任職於臺北縣政府警察局交通警察大隊之員警吳國
    誌在本院99年度交聲更字第22號於99年9月15日調查時到庭
    證稱：伊從事研判、舉發工作已有6年，本件是依據道路交
    通事故現場圖、照片及雙方當事人的談話紀錄表來做研判，
    從現場圖及照片中顯示之刮地痕、自小客車撞擊點、擦痕及
    雙方談話紀錄表之陳述，研判結果是自小客車原行駛在外側
    快車道，要切換到慢車道，要右轉彎進入加油站的時候與重
    機車發生擦撞，在變換車道已經變換過來，要右轉切進去的
    時候發生碰撞，所以研判右轉彎並未保持安全距離，研判的
    角度是以受處分人變換車道右轉彎，以現在的實務來看，要
    看撞擊點，如果在同一個車道上，要右轉彎或是轉向的駕駛
    人，要負責注意右車行車的動態等語明確（見本院99年度交
    聲更字第22號卷第39頁反面至40頁），並有道路交通事故現
    場圖、調查報告表、談話紀錄表現場照片16張在卷可憑（見
    本院99年度交聲更字第22號卷第11至20頁），復參以受處分
    人因本件交通違規行為，同時觸犯刑法第284條第1項之過失
    傷害罪，受處分人於刑事審理程序中，對其犯行坦承不諱，
    經本院以交簡字第77號刑事判決判處拘役50日，後於上訴程
    序中，受處分人與被害人林鳳珠達成和解，經本院以99年度
    交簡上字第204號刑事判決上訴駁回，受處分人緩刑2年確定
    等情，此有前揭判決各1份可參，是以，受處分人之違規事
    實已臻明確，堪以認定。
(三)受處分人雖辯稱其已善盡注意義務，應是林鳳珠強行搶快通
    過而有未注意減速之違規在先，方造成本件車禍事故云云。
    惟查，肇事責任歸屬之認定，須斟酌事故當事人說詞、肇事
    現場煞車痕跡、車輛定位、車身碰撞位置等情況綜合判斷，
    尚難僅憑受處分人個人臆測即推論肇事原因為何。況且，縱
    認林鳳珠確有過失，且同為肇事原因，此乃林鳳珠本身之違
    規責任問題，與受處分人「違反安全規則肇事致人受傷」之
    違規事實無涉，亦不能因此而解免受處分人之違規責任。
(四)受處分人雖又質疑承辦警員於繪製之現場圖時，將其行車路
    徑畫錯云云，並提出其自行繪製之現場圖1紙為證（見本院
    99年度交聲更字第22號卷第27頁），然查，證人吳國誌於同
    前之調查程序中具結證稱：不論行車路徑是依照員警所繪製
    之路線或是受處分人主張自己所行駛的路線都不影響研判的
    結果等語（本院99年度交聲更字第22號卷第40頁），衡諸證
    人吳國誌為具備交通事故原因研判能力之人，其依據專業素
    養所為之判斷應具高度之可信性，堪認證人上開之證詞為可
    採，受處分人前揭所辯，尚屬無據。
五、綜上所述，受處分人確有在前開時、地，駕駛汽車違反道路
    交通安全規則因而肇事致人受傷之違規行為。原處分機關依
    前開道路交通管理處罰條例第61條第3項之規定，裁處受處
    分人記違規點數3點，尚無違誤。受處分人猶執前詞指摘原
    處分不當，為無理由，自應將其異議駁回。
據上論斷，應依道路交通事件處理辦法第 18 條，裁定如主文。
中    華    民    國   100    年    1     月    24    日
                  交通法庭  法  官  李小芬
上正本證明與原本無異。
如不服本裁定，應於裁定送達後5日內向本院提出抗告狀。
                            書記官  陳品潔
中    華    民    國   100    年    1     月    24    日